臺灣桃園地方法院刑事判決　　　　　　　100年度訴字第684號
公　訴　人　臺灣桃園地方法院檢察署檢察官
被　　　告　徐俐琳
指定辯護人　本院公設辯護人陳瑞明
上列被告因違反毒品危害防制條例等案件，經檢察官提起公訴（
100年度偵緝字第774號），本院判決如下：
    主  文
徐俐琳共同販賣第一級毒品，處有期徒刑捌年，未扣案供共同販
賣第一級毒品所用之行動電話壹具沒收之，如全部或一部不能沒
收時，追徵其價額，未扣案共同販賣第一級毒品所得之現金新臺
幣壹仟元沒收之，如全部或一部不能沒收時，以其財產抵償之；
又共同販賣第一級毒品，未遂，處有期徒刑肆年，未扣案供共同
販賣第一級毒品所用之行動電話壹具沒收之，如全部或一部不能
沒收時，追徵其價額，未扣案共同販賣第一級毒品所得之現金新
臺幣壹仟元沒收之，如全部或一部不能沒收時，以其財產抵償之
；應執行有期徒刑拾年，未扣案供共同販賣第一級毒品所用之行
動電話壹具沒收之，如全部或一部不能沒收時，追徵其價額，未
扣案共同販賣第一級毒品所得之現金共新臺幣貳仟元沒收之，如
全部或一部不能沒收時，以其財產抵償之。
    事  實
一、徐俐琳明知海洛因乃毒品危害防制條例所列管之第一級毒品
    是則依法不得販賣或持有，竟與男友蕭峻明（雖經臺灣雲林
    地方法院檢察署檢察官以100年度偵字第730號為不起訴處分
    確定，但此不起訴處分之結果尚不拘束本院有關本案共犯之
    認定，詳見後述）共同基於意圖營利而販賣海洛因之犯意聯
    絡，先後屢為下列行為：
  (一)於民國98年12月中某日晚間7時許，張嘉亨以所持用之門號
    0000000000號行動電話撥打徐俐琳所持用之門號0000000000
    號行動電話而由徐俐琳接聽，斯時徐俐琳與蕭峻明共處桃園
    縣桃園市○○路509號夢蝶賓館701號房內，蕭峻明在旁聽聞
    張嘉亨電洽聯繫稱欲購買海洛因之事，徐俐琳與蕭峻明遂起
    販賣海洛因營利之犯意聯絡，徐俐琳即依蕭峻明之指示應允
    張嘉亨售與海洛因之交易，且由蕭峻明撥打電話另向某真實
    姓名年籍不詳之成年藥頭以不足新臺幣（下同）1,000元之
    不詳價格購買重量約0.1公克之海洛因1小包攜至前開賓館樓
    下，張嘉亨旋至透過電話約定之前開房內並將現金1,000元
    交付蕭峻明作為購毒代價，徐俐琳復依蕭峻明之指示下樓逕
    向該藥頭取得蕭峻明所購重量約0.1公克之海洛因1小包，待
    徐俐琳上樓回到前開房內後便將該包海洛因直接交與等候之
    張嘉亨藉此賺取不詳價差。
  (二)於98年12月24日晚間7時6分許（檢察官起訴書就此通聯時間
    誤植為同日晚間10時35分許應予更正），張嘉亨以所持用之
    上開行動電話撥打徐俐琳所持用之上開行動電話而由蕭峻明
    代為接聽，斯時徐俐琳與蕭峻明共處上開房內，徐俐琳在旁
    聽聞張嘉亨電洽聯繫稱欲購買海洛因之事，徐俐琳與蕭峻明
    遂起販賣海洛因營利之犯意聯絡，蕭峻明立刻應允張嘉亨售
    與海洛因之交易，又由蕭峻明撥打電話另向上開藥頭以不足
    1,000元之不詳價格購賣重量約0.1公克之海洛因1小包攜至
    上開賓館樓下，於同日晚間10時35分許，張嘉亨旋至透過電
    話約定之上開房內並將現金1,000元交付徐俐琳作為購毒代
    價，徐俐琳與蕭峻明即欲出門擬向該藥頭取得蕭峻明所購之
    海洛因1小包，俾可交與等候之張嘉亨藉此賺取不詳價差，
    惟甫準備出門之際便遭警員入內搜索查獲，致僅收取價金卻
    未完成該次販毒給付海洛因之交易。
二、案經桃園縣政府警察局桃園分局報告臺灣桃園地方法院檢察
    署檢察官偵查起訴。
    理  由
一、首論證人張嘉亨於偵查中向檢察官所為之歷次陳述，縱屬被
    告徐俐琳以外之人於審判外之言詞陳述，既經具結在案，衡
    諸被告於準備程序中敘明願對該名證人放棄行使詰問權（見
    本院訴字卷第80頁），況且被告、辯護人於準備程序中盡皆
    捨棄傳訊該名證人（見本院訴字卷第80頁），自無不當剝奪
    被告詰問權之行使（最高法院96年度台上字第4064號、95年
    度台上字第6675號刑事判決意旨參照），又無顯不可信之情
    形，依刑事訴訟法第159條之1第2項規定，可執為證。次論
    證人張嘉亨於司法警察調查中所為之陳述，同屬被告以外之
    人於審判外之言詞陳述，然而當事人、辯護人於審理中未起
    爭執（見本院訴字卷第102頁），甚者被告、辯護人於準備
    程序中同意納為證據使用（見本院訴字卷第80頁），本院檢
    視該份陳述作成時之情況要無不妥之處，適為本案證據，依
    刑事訴訟法第159條之5第1項規定，洵備證據能力。再論行
    動電話雙向通聯紀錄，乃以機械方式所留存之紀錄，委屬非
    供述性證據，即無傳聞法則之適用，更乏違背法定程序取得
    之情事，依刑事訴訟法第158條之4反面規定，得為證據。
二、訊據被告於檢察官偵訊及本院訊問、準備程序、審理中迭對
    上述兩次共同販賣海洛因之犯罪事實坦承不諱（見檢方偵緝
    字卷第36頁、第43頁至第44頁、本院訴字卷第60頁背面、第
    79頁及該頁背面、第103頁至第104頁），咸與證人張嘉亨於
    警詢、檢察官偵訊中陳稱之兩次購毒交易經過大致契合（見
    檢方偵字卷第17頁背面至第18頁、第81頁至第82頁、檢方偵
    緝字卷第43頁至第44頁），復有行動電話雙向通聯紀錄可徵
    （見檢方偵字卷第33頁），悉昭被告之自白吻符事實。按販
    賣毒品係一違法行為，缺少公定價格況可任意分裝增減分量
    、純度，至於每次買賣之價格、數量亦隨時依雙方關係深淺
    、資力、需求量、對行情之認知、來源是否充裕、查緝是否
    嚴緊、購買者被查獲時供出來源之可能風險評估等因素而異
    標準進行機動調整，未可一概論之，非經行為人詳陳所販賣
    毒品之進價、售價及數量，實難察知具體之利得多少，又販
    賣者從價差或量差中牟利之方式雖異，但販賣之目的在於意
    圖營利歸屬同一，除足以反證確係基於某種非圖利本意之關
    係外，舉凡有償交易，尚難僅以無法查悉精確之販入價格作
    為是否高價賣出之比較，進而諉論無營利之意思阻卻販賣犯
    行之追訴（最高法院99年度台上字第5722號刑事判決意旨參
    照），本案固乏證據證明被告取得海洛因之價格及數量，致
    使無從比較被告歷次售與張嘉亨之價差，惟忖毒品之價格不
    低、取得不易，政府非但祭以重法處罰販賣毒品者，甚而迭
    經檢警憲調等治安機關嚴厲查緝，被告苟非出於牟利之意且
    誠有利可圖，斷無甘冒遭受法辦重罰之危險以原價或賠本價
    格轉售之理，故其販入價格顯較出售價格低廉而有從中賺取
    價格價差牟利之情至灼，縱令販入價格、出售價格相同，仍
    應存有加以稀釋、減量從中賺取數量價差牟利之情，此一推
    論符合論理法則更不違背社會通常經驗之合理判斷，足資論
    斷被告屢將海洛因售與張嘉亨之舉均具營利之意圖而販賣無
    疑。綜上，本案事證臻達明確，各該犯行俱堪認定，應予依
    法論科。
三、究諸海洛因乃毒品危害防制條例第2條第2項第1款所列管之
    第一級毒品，是核被告所為，就上揭事實一(一)部分，乃意圖
    營利而販入海洛因復行賣出交付張嘉亨牟利，係犯毒品危害
    防制條例第4條第1項販賣第一級毒品既遂罪，就上揭事實一
    (二)部分，為意圖營利洽購海洛因而欲售與張嘉亨牟利，於尚
    未取得所購之海洛因、亦未交付張嘉亨時即被查獲，致使販
    入、賣出之行為均未得逞，則犯同條例第4條第6項、第1項
    販賣第一級毒品未遂罪。按刑事訴訟法第300條變更法條須
    為罪名之變更，審理結果若僅行為態樣存有既遂、未遂之分
    ，無庸贅引前開條文變更檢察官起訴之法條（最高法院87年
    度台上字第3234號刑事判決意旨參照），就上揭事實一(二)部
    分，遍閱卷內全無證據可資佐證被告已向上開藥頭販入取得
    海洛因抑或已對張嘉亨售與交付海洛因，對照證人張嘉亨於
    警詢與檢察官偵訊中之證詞、被告於準備程序及審理中之供
    詞，一再顯示被告未向該藥頭取得海洛因交付張嘉亨便遭查
    獲等情無訛（見檢方偵字卷第18頁、第81頁至第82頁、本院
    訴字卷第79頁、第104頁），迄今查無證據得認被告此部分
    犯行洵達既遂之程度，檢察官起訴書誤論販賣第一級毒品既
    遂罪失之允恰，然經蒞庭之檢察官當庭告知改為追訴販賣第
    一級毒品未遂之事實暨罪名（見本院訴字卷第79頁背面、第
    101頁背面），自無妨礙被告對其可能獲判結果之認知及其
    辯護權之行使，所含瑕疵即告補正，況且僅係行為態樣既遂
    與否之區別，故無變更起訴法條之問題，附帶指明。就上揭
    事實一(一)部分，被告販賣海洛因前曾持有海洛因之低度行為
    ，為其販賣之高度行為所吸收，不另論罪。被告與蕭峻明間
    ，就本案各該犯行，咸具犯意聯絡及行為分擔，盡須論以共
    同正犯，又蕭峻明所涉罪嫌雖經臺灣雲林地方法院檢察署檢
    察官以100年度偵字第730號為不起訴處分確定，但觀被告係
    於該案不起訴處分確定後始行供出蕭峻明歷次共同參與販毒
    之情形，復與證人張嘉亨所言內容未呈出入，可值採信被告
    與蕭峻明誠存共犯關係，因而該案乃具刑事訴訟法第260條
    第1款所列發現新證據之再行起訴事由，亟待檢察官重起偵
    辦程序詳加調查，此不起訴處分之結果自不拘束本院有關本
    案共犯之認定。按由毒品危害防制條例所定販賣毒品罪之構
    成要件，無從認定立法者本即預定犯罪本質必有數同種類行
    為反覆實行，多次販賣毒品犯行應採一罪一罰方符立法意旨
    （最高法院96年度台上字第6048號刑事判決意旨參照），被
    告所犯上述兩次犯行，犯意各別，行為互殊，難認係於密切
    接近之時間以數舉動接續或反覆施行之行為，不合接續犯之
    概念，是務分論併罰。就上揭事實一(二)部分，被告固著手於
    販賣海洛因之舉但仍未遂，業如前述，依刑法第25條第2項
    規定，此部分須按既遂犯之刑減輕其刑。被告於偵查及審理
    中自白本案各該犯行，亦如前述，依毒品危害防制條例第17
    條第2項規定，俱減其刑。至衡販賣第一級毒品罪之法定刑
    非輕，同為販賣海洛因行為之原因動機不一、犯罪情節未必
    盡同，或有大盤毒梟者，亦有中、小盤之分，甚或僅係吸毒
    者友儕間為求互通有無之有償轉讓者屬之，前各販賣行為造
    成社會危害之程度相異，法律科處該類犯罪之法定最低本刑
    卻同，不可謂為不重，倘依情節處以較低之刑即足懲儆可達
    防衛社會之目的者，非不可由客觀犯行與主觀惡性兩者加以
    考量是否可憫，適用刑法第59條規定酌量減輕其刑，期使個
    案裁判之量刑恰合比例原則，經查被告於本案各次販賣或欲
    販賣海洛因之價格均為1,000元、數量各為1小包，洵非鉅量
    販賣且未造成嚴重毒害之擴散，可知惡性尚非重大，綜其各
    次販賣毒品既遂、未遂之犯罪情狀以觀，縱分別科以前揭減
    輕刑度後之最低度刑猶嫌過重，實屬情輕法重，在客觀上足
    以引起一般同情而顯存令人憫恕之處，依刑法第59條規定，
    盡皆酌量減輕其刑。就上揭事實一(一)部分，承上毒品危害防
    制條例所定自白減輕刑度、刑法所定酌量減輕刑度等節，依
    刑法第70條規定，遂當遞減其刑；就上揭事實一(二)部分，承
    上未遂犯減輕刑度、毒品危害防制條例所定自白減輕刑度、
    刑法所定酌量減輕刑度等節，依刑法第70條規定，仍當遞減
    其刑。爰審酌被告年歲稚淺則其思慮有欠周全，所為接聽聯
    繫購毒之來電、代為海洛因交易之分工俱係聽從蕭峻明之指
    示照辦，是其行為之惡性及可非難度委非重大，忖度被告之
    素行良好、犯後態度深感悔悟，本院寬留日後腳踏實地及早
    開創個人前程之機會，再斟被告犯罪之目的、手段、智識程
    度及生活狀況等一切情狀，各罪分別量處如主文所示之刑，
    兼定所應執行之刑。
四、按毒品危害防制條例第19條第1項規定性質上係沒收之補充
    規範，沒收之標的全部或一部不能沒收時，分別針對現行貨
    幣以外之其他財產與現行貨幣，方生「追徵其價額」或「以
    其財產抵償之」兩種選項，前者係指所無法沒收之物為金錢
    以外之其他財物，因其實際價值不確定，自應追徵其價額，
    俾使繳納與原物相當之價額，要無以其財產抵償之問題，縱
    倘嗣後追徵金錢價額不得結果而須以其財產抵償者，乃屬行
    政執行機關依強制執行法執行之處理，判決無庸諭知「或以
    其財產抵償之」（最高法院99年度第5次刑事庭會議決議意
    旨參照），論諸廠牌型號不詳惟係搭配門號0000000000號使
    用之行動電話，為被告所有供其聯絡本案各該販賣海洛因犯
    行所用之物，據其供述在卷（見本院訴字卷第79頁），依毒
    品危害防制條例第19條第1項規定，雖未扣案仍須沒收，故
    於各該犯行所受判處之主刑下均併諭知沒收之，如全部或一
    部不能沒收時，追徵其價額，又蕭峻明尚非本案應受裁判之
    對象，不宜在主文中宣示被告與蕭峻明連帶追徵價額之情，
    至檢察官於本案判決確定後秉諸共同正犯連帶追徵價額之原
    則而為執行乃屬當然（最高法院98年度台上字第632號、第
    3389號、第7613號刑事判決意旨參照）。次按毒品危害防制
    條例第19條第1項條文固然省略「不問屬於犯人與否，沒收
    之。」此一要件，基於刑止一身之法理、揆諸刑法第38條第
    3項前段規定之立法精神，當認「以屬於犯人者為限」始得
    宣告沒收，供犯罪所用或因犯罪所得之財物若非犯人所有，
    即無宣告沒收之餘地（最高法院93年度台上字第3263號刑事
    判決意旨參照），論以被告所持用前開行動電話加以搭配之
    門號0000000000號SIM卡，既據被告陳明非其所有（見本院
    訴字卷第79頁），不得宣告沒收。再按販賣毒品所得之財物
    ，若能認定確係犯罪所得之金錢對價，俱應宣告沒收，不問
    其中成本若干或利潤多少、不以當場搜獲扣押者為限，且不
    發生追徵價額之問題（最高法院93年度台上字第1218號、第
    2670號、第2743號刑事判決意旨參照），末論被告兩次販賣
    海洛因所得之現金各1,000元，依毒品危害防制條例第19條
    第1項規定，儘管迄未扣案亦須沒收，遂於各該犯行所受判
    處之主刑下均併諭知沒收之，如全部或一部不能沒收時，以
    其財產抵償之，另仍不宜在主文中宣示被告與蕭峻明連帶務
    以財產抵償之情，至檢察官於本案判決確定後秉諸共同正犯
    連帶須以財產抵償之原則而為執行，已如前述。
據上論斷，應依刑事訴訟法第299條第1項前段，毒品危害防制條
例第4條第1項、第6項、第17條第2項、第19條第1項，刑法第11
條、第28條、第25條第2項、第59條、第51條第5款，判決如主文
。
本案經檢察官陳詩詩到庭執行職務。
中    華    民    國   100    年    12    月    26    日
                  刑事第一庭  審判長法  官  謝順輝
                                    法  官  許曉微
                                    法  官  俞力華
以上正本證明與原本無異。
如不服本判決應於收受判決後10日內向本院提出上訴書狀，並應
敘述具體理由。其未敘述上訴理由者，應於上訴期間屆滿後20日
內向本院補提理由書( 均須按他造當事人之人數附繕本) 「切勿
逕送上級法院」。
                                    書記官  資念婷
中    華    民    國   100    年    12    月    27    日
附錄本案論罪科刑法條
毒品危害防制條例第4條
（販運製造毒品罪）
製造、運輸、販賣第一級毒品者，處死刑或無期徒刑；處無期徒
刑者，得併科新臺幣2,000萬元以下罰金。
製造、運輸、販賣第二級毒品者，處無期徒刑或7年以上有期徒
刑，得併科新臺幣1,000萬元以下罰金。
製造、運輸、販賣第三級毒品者，處5年以上有期徒刑，得併科
新臺幣700萬元以下罰金。
製造、運輸、販賣第四級毒品者，處3年以上10年以下有期徒刑
，得併科新臺幣300萬元以下罰金。
製造、運輸、販賣專供製造或施用毒品之器具者，處1年以上7年
以下有期徒刑，得併科新臺幣100萬元以下罰金。
前5項之未遂犯罰之。